臺灣高雄地方法院刑事裁定　　　　　　 94年度交聲字第182號
原處分機關　高雄市政府
異　議　人　甲○○
即受處分人　　　　　　5
上列異議人即受處分人因違反道路交通管理處罰條例案件，對於
高雄市政府交通局交通事件裁決所民國94年3 月22所為之處分（
原處分：高市府交裁字第裁32－Z00000000 號），聲明異議，本
院裁定如下：
    主  文
異議駁回。
    理  由
一、異議意旨略以：異議人即受處分人甲○○於民國93年3 月21
    日1 時26分許，駕駛車牌號碼OK－6260號自用小客車行經國
    道10號高速公路西向15公里處時，突然遭警員攔下，指稱異
    議人超速行駛，惟警員使用之測速槍只有檢測的數據，既無
    車牌號碼，亦無照片，根本無法證明係異議人超速，且當時
    國道上有2 部車，另1 部車很快的從旁邊開過，是執行警員
    應有誤認之可能，其對裁罰不服，爰聲明異議，請求撤銷原
    處分云云。
二、本件異議人即受處分人（下稱異議人）甲○○於93年3 月21
    日1 時26分許，駕駛車牌號碼OK－6260號自用小客車，行經
    國道10號高速公路西向15公里處時超速行駛，經內政部警政
    署國道公路警察局第八警察隊田寮分隊警員以雷射測速槍測
    得超速行為當場攔停，並以異議人有違反道路交通管理處罰
    條例第33條第1 項規定之行為掣單舉發。嗣異議人向原處分
    機關提出申訴，經原處分機關函請原舉發單位調查結果，仍
    認異議人有違反道路交通管理處罰條例第33條第1 項之違規
    行為，原處分機關乃依道路交通管理處罰條例第33條第1 項
    ，裁處異議人罰鍰新臺幣（下同）6000元。
三、按汽車行駛高速公路，應依速限標誌指示，高速公路交通管
    制規則第5 條第1 項前段定有明文；次按汽車行駛於高速公
    路，而不遵管制之規定者，處汽車駕駛人3000元以上6000元
    以下罰鍰，道路交通管理處罰條例第33條第1 項定有明文；
    又汽車駕駛人駕駛汽車違反道路交通管理處罰條例第33條第
    1 項規定者，除應依該條所規定之罰鍰處罰外，並予記違規
    點數1 點，道路交通管理處罰條例第63條第1 項第1 款亦定
    有明文。
四、經查：
  (一)上開事實，業據證人即舉發本件交通違規事件之國道公路警
    察局第八警察隊田寮分隊警員宋維芳到庭結證稱：「當時是
    以雷達現場測速測定，當場攔檢開單，只有電子儀器顯示違
    規車輛的速度，本來就沒有照相的功能，所以需當場攔檢告
    發。我們在高速公路的執行方式，是以車攔車，晚上會開警
    示燈。（問：請說明雷達測速攔檢的方式？）答：該路段限
    制80公里，雷達儀器設定101 公里，所以只要有車經過，時
    速超過101 公里，儀器就會自動鎖定，儀器上會顯示車速，
    我們是以肉眼配合雷達判定經過的車子，何台超速，我們就
    開巡邏車啟動警示燈拿指揮捧攔車違規車輛。至於異議人說
    當時旁邊有另一台白色車子高速經過，可能是因為我們攔車
    時會開警示燈，違規人看到警示燈，車速會自然慢下來，這
    時如旁邊有車子經過，違規人就會覺得車速比他快，而認定
    違規超速的應該是旁邊的車子。（問：如果當時有數台車同
    時經過，是否也會有誤判的可能？）答：也是有可能，但我
    們都非常的小心。我們會給違規人看雷達測速螢幕上的速度
    ，沒有照片，也沒有辦法列印。」等語綦詳（本院94年6 月
    16日訊問筆錄）。按人證亦為證據方法之一，本件執勤員警
    係執行公權力之公務員，職司交通違規取締，自有其專業能
    力及公信力，且因高速公路之行車速度與流量均異於一般普
    通道路，故執勤之公路警察，發現汽車駕駛人違反交通管理
    事件，當場不能或不宜攔截掣單舉發者，除依違反道路交通
    管理事件統一裁罰標準及處理細則第23條規定辦理外，遇有
    超過規定速度行駛或不依規定變換車道者，尚且得「逕行舉
    發」（高速公路交通管制規則第5 條第1 項、第9 條第1項
    第12款及第26條第2 項第1 款、第2 款分別定有明文），以
    免除客觀上困難之形式舉證，本件執勤警員與異議人素昧平
    生，衡情尚無誣指之必要，案發時，執勤員警佐以雷達偵測
    器，鎖定超速車輛，若果同時地，多車同行且同為超速，員
    警依其人力，僅能攔檢1 台，該被攔檢者固不得爭執為何不
    取締他人而僅取締自己，如若車陣集團，何車超速難判，此
    時取締技術，客觀上既陷於困難常是放棄以對，以免滋生爭
    議，少見員警冒誤認之危險而強加對駕駛人進行誣控舉發，
    本件既是員警本人親自在場目視違規車輛，並對異議人予以
    攔檢當場開單舉發，參以本件舉發時間為凌晨1 時26分，行
    經車輛應不多，如此取締過程，應無誤認之虞，證人宋維芳
    之證詞尚無何瑕疵可指，自堪採信為不利異議人之證據。
　(二)本件舉發異議人超速行駛，係以雷達測速器偵測得知行車速
    度，而此類之雷達測速器僅能顯示被鎖定對象之行車速度於
    螢幕上，並無法列印出該數值，固屬交通違規事件舉發之舉
    證上缺點，但其重點在於被鎖定對象之行車速度於螢幕上是
    否逾速限，而有無列印尚非重點，本件執勤警員已進行令駕
    駛人前來看雷達測速器所鎖定的速度，已進行速度確認之舉
    措，其行政程序即無明顯瑕疵（如若螢幕上未逾速限，駕駛
    人自可當場爭執，員警自亦無具體逾速限之數據以為舉發根
    據，本件異議人並未爭執螢幕顯示之速度1 節，僅爭執超速
    者非伊本人）；又內政部警政署國道公路警察局第八警察隊
    田寮分隊（即本件取締單位）執行本案取締任務所使用之雷
    達測速器，業經經濟部標準檢驗局檢定合格，有內政部警政
    署國道公路警察局第八警察隊函文1 紙附卷可佐，且異議人
    亦未爭執雷達測速器之合格性，足見異議人所質疑之易誤判
    情況，本有取締原則，執勤員警亦無難以判斷之情。證人宋
    維芳既屬受過專業訓練之交通警員，平時亦均在國道10號、
    3 號執勤，對於該雷達測速器之使用應無操作困難，則異議
    人應有於上開時地超速行駛之違規行為無誤。此外，異議人
    空言質疑員警取締之認定過程，本身又未能提出證據，以資
    證明其本人確無違規，而依一般行政行為之比例原則，本件
    取締程序應均已兼顧，本件異議人違規事證明確，異議人之
    違規行為堪以認定。
　(三)準此，異議人所辯顯係卸責之詞，要難採信，其確有前開違
    規情事，堪可認定。異議人之聲明異議理由，並無可採。
五、綜上，原處分以異議人所為上揭違規事實明確，因而依道路
    交通管理處罰條例第33條第1 項之規定，裁處罰鍰新臺幣6
    千元之法律效果，其認事用法並無違誤，本院復斟酌異議人
    超速30公里，且本件舉發違規應到案日期係93年4 月5 日，
    有上開舉發通知單上之記載可憑，迄今已逾應到案期限1 年
    以上，參酌違反道路交通管理事件統一裁罰基準表關於違反
    交通管理處罰條例第33條事件所規定之裁罰基準（逾越應到
    案期限30日以上而逕行裁決處罰者，處罰鍰6 千元），是原
    處分裁罰權之行使亦並無不當。本件異議為無理由，應予駁
    回。又汽車駕駛人有違反道路交通管理處罰條例第33條者，
    ，除依原條處罰鍰外，應各記違規點數1 點，道路交通管理
    處罰條例第63條第1 項第1 款定有明文，本件是否符合此條
    款情形，自應由處分機關再為認定，併予敘明。
六、據上論斷，應依道路交通案件處理辦法第19條，裁定如主文
    。
中　　華　　民　　國　　94　　年　　7 　　月　　22　　日
                        交通法庭  法　官　林意芳
以上正本證明與原本無異。
如不服本裁定，應於收受送達後5 日內向本院提出抗告狀。
中　　華　　民　　國　　94　　年　　7 　　月　　22　　日
　　　　　　　　　　　　　　　　　書記官  曾秀鳳
